【裁判字號】    98,交聲,1556
【裁判日期】    990818
【裁判案由】    違反道路交通管理處罰條例聲明異議
【裁判全文】
臺灣士林地方法院交通事件裁定        98年度交聲字第1556號
    原處分機關  交通部公路總局臺北區監理所基隆監理站
    異  議  人
    即受處分人  錦隆通運有限公司
    法定代理人  乙○○
    代  理  人  甲○○
上列受處分人因違反道路交通管理處罰條例案件，對於交通部公
路總局臺北區監理所基隆監理站民國98年12月3 日所為之處分（
原處分案號：基監字第42—P00000000 號）聲明異議，本院裁定
如下：
    主    文
異議駁回。
    理    由
一、按汽車裝載貨物超過規定之長度、寬度、高度時，處汽車所
    有人新臺幣3 千元以上9 千元以下罰鍰，並責令改正或禁止
    通行，且記汽車違規紀錄1 次，道路交通管理處罰條例第29
    條第1 項第1 款、第2 項，分別定有明文。又按貨車裝載貨
    物高度自地面算起，大型車不得超過4 公尺，小型車不得超
    過2.85公尺，道路交通安全規則第79條第1 項第4 款亦有明
    文。再按大型車違反道路交通管理處罰條例第29條第1 項第
    1 款規定，於期限內繳納罰鍰或到案聽候裁決者，處4 千50
    0 元罰鍰，復為違反道路交通管理事件統一裁罰基準及處理
    細則第2 條第2 項之裁罰基準表所明定。
二、原處分意旨略以：本件異議人即受處分人錦隆通運有限公司
    （下稱錦隆公司）所有之車號333-KP號營業貨櫃曳引車，牽
    引車號92-NP 號營業半拖車，上載貨櫃，於民國98年8 月19
    日10時0 分許，在台九線北上170 點9 公里（即大清水段和
    清明隧道南口），因撞及洞口修復工程之橫向施工鋼樑，經
    花蓮縣警察局新城分局員警舉發有載運超高肇事之違規，受
    處分人於應到案日期前申訴，經原處分機關交通部公路總局
    臺北區監理所基隆監理站審認結果，仍認受處分人有上開違
    規情事，而依道路交通管理處罰條例第29條第1 項第1 款等
    規定，裁處受處分人4 千500 元罰鍰，並記汽車違規紀錄1
    次等情，有花蓮縣警察局舉發違反道路交通管理事件通知單
    （花警交字第P00000000 號）、交通部公路總局臺北區監理
    所基隆監理站違反道路交通管理事件裁決書（基監字第42—
    P00000000 號）附卷可稽。
三、受處分人異議意旨略以：錦隆公司所有之上開車輛，由司機
    陳庚金駕駛，於98年8 月19日10時0 分，行經花蓮縣蘇花公
    路台九線北上170 點9 公里北上，由於此路段正在進行維修
    施工致高度降低，且施工單位並未放置任何告示標誌，車輛
    經過時微擦撞上方橫鋼樑，致鋼樑掉落受損，警員到場處理
    後未作測量，即認定有載運貨櫃超高肇事之違規，經申訴後
    花蓮縣警察局新城分局至現場測量高度為4.47公尺，而蘇花
    公路沿途隧道有4.6 公尺限高標示，足認係施工單位使路段
    高度改變，又未放置任何告示標誌，嗣花蓮縣警察局新城分
    局要求本公司出示當時所載運半拖車及貨櫃之高度證明，經
    本公司測量半拖車之實際高度為1.37公尺（該半拖車之行照
    記載高度為1.48公尺，惟因輪胎磨損，故實際高度略低）、
    長榮國際儲運公司出具之貨櫃高度證明為2.9 公尺，合計高
    度僅為4.27公尺，但新城分局竟再回覆稱依道路交通安全規
    則第79條第1 項第4 款規定，大型車不得超過4 公尺，然本
    件半拖車高度正常合法，當天所載貨櫃也為國際標準高度（
    國際貨櫃標準高度為台尺8 尺半、9 尺半，其他則是特殊高
    度，本件當天所載的是9 尺半貨櫃），兩者總高度根本不可
    能低於4 公尺，如依該規則所定，現於路面上行駛之所有正
    常有拖運貨櫃之曳引車都不合高度，貨櫃如何正常裝卸貨物
    進出口？爰對原處分不服，依法聲明異議云云。
四、經查：
(一)、受處分人自承其所有之車號333-KP號營業貨櫃曳引車，牽引
    車號92-NP 號營業半拖車，上載貨櫃，於98年8 月19日10時
    0 分許，行經臺九線北上170 點9 公里（即大清水段和清明
    隧道南口）撞及洞口橫向鋼樑之事實，惟以前詞置辯。查：
１、關於本件舉發經過，證人即舉發員警丙○○於本院調查中具
    結證稱：伊於98年8 月19日上午，在當時任職之和平派出所
    接獲民眾打110 報案稱在台九線蘇花公路171 公里附近，即
    大清水段和清明隧道北上靠近南端出口，1 台貨櫃車撞到洞
    口前方橫樑，當時該隧道正在進行修復工程，所以洞口有橫
    向鋼樑，伊到現場看確實有撞到的情形，靠山壁那邊的鋼樑
    往下降，整個鋼樑呈斜的方向，因為鋼樑掉到路面，造成南
    北向車輛無法通行，伊先管制交通，但鋼樑很重，要等大型
    拖吊車，當時造成交通癱瘓3 個小時，伊先疏導車輛，等疏
    導完車輛後再用警車載駕駛人回派出所，貨櫃車則由駕駛人
    聯絡公司的人開走；一般情形應該是會當場測量車輛高度與
    橫樑高度，但因為當天處理到很晚，而且造成交通阻塞，所
    以當天沒有測量，伊隔天98年8 月20日再回現場時廠商已把
    鋼樑架起，惟因為兩旁的支撐架在案發當天並沒有被撞壞，
    且該支撐架無法調整高度，事後修復只要架上新的鋼樑即可
    ，所以可以確定案發隔天之鋼樑高度與前1 日違規當日之鋼
    樑高度相同，伊測得鋼樑下緣到路面的高度是4.47公尺；蘇
    花公路沿線在違規地點前後，從南往北依序為和清明隧道（
    南口為明隧道、北口為和清隧道）、仁清隧道、和仁隧道、
    和平隧道，和清明隧道的南北口均未標示限高；違規當日33
    3-KP號曳引車所牽引之半拖車車號是92─NP，其上載之貨櫃
    伊則沒有記貨櫃號碼；本件是因為車輛超高肇事，且影響到
    用路人權益，所以伊才予以舉發等語（見本院99年1 月8 日
    訊問筆錄）在卷，並有證人提出之測量鋼樑高度相片及隧道
    相片可佐。按證人乃原處分機關舉發違規行為之原證人，其
    並到庭具結擔保其所述之真實性，且在負擔偽證罪之心理處
    罰狀態下，證述其於案發隔日隨即測量鋼樑高度為4.47公尺
    及認定該高度未經改變之依據、案發地點台九線和清明隧道
    南北口均未標示限高等情，依卷存證據資料並無證據足認證
    人上述證述係屬虛偽或與常情相違，此節自堪信為真實。
２、受處分人雖辯稱：本件因道路施工造成高度改變，案發當日
    錦隆公司所有之車號333-KP號曳引車牽引之半拖車高度正常
    ，其上所載貨櫃也為國際標準高度9 尺半，兩者總高度僅為
    4.27公尺，如依道路交通安全規則所定大型車載運高度不得
    超過4 公尺，則現於路面上行駛之所有拖運貨櫃車都不合法
    云云，並提出98年10月12日拍攝之測量車號92─NP號半拖車
    高度相片、98年10月5 日拍攝之型號45R1貨櫃相片及長榮國
    際儲運公司出具之該型號貨櫃高度證明文件為據。但查：
(1)、受處分人所提出之上開資料，固顯示其自行測得車號92─NP
    號半拖車高度為1. 37 公尺，及型號45R1貨櫃高度為2.9 公
    尺等情，然該等相片之拍攝日期均已距98年8 月19日案發日
    達1 個半月以上，且無證據可佐證案發當日所載之貨櫃確係
    型號45R1貨櫃，受處分人欲以上開資料證明案發當日曳引車
    牽引之半拖車加上貨櫃之總高度，低於因道路施工而改變之
    路段高度4.47公尺，已屬牽強。且按貨車裝載貨物高度自地
    面算起，大型車不得超過4 公尺，為道路交通安全規則第79
    條第1 項第4 款所明定，縱依受處分人所自承之總載運高度
    4.27公尺，亦已超過法規明文規定之高度4 公尺，受處分人
    所有之車輛確有裝載貨物超過規定高度之違規，洵無疑義。
(2)、至受處分人爭執如依道路交通安全規則第79條所規定之4 公
    尺高度限制，則所有拖運貨櫃車都不合法乙節。按貨車裝載
    整體物品之高度，超過道路交通安全規則第79條規定者，應
    填具申請書，繪製裝載圖，向起運地或車籍所在地公路監理
    機關申請核發臨時通行證，憑證行駛，道路交通安全規則第
    80條第1 項第1 款另有明文，是大型車裝載貨物高度超過4
    公尺，如經公路監理機關核發臨時通行證，仍得憑證行駛，
    並非一概不得行駛，受處分人此節所辯，尚有誤會。
(二)、受處分人之違規事實明確，應依法論處。
五、綜上，本件受處分人所有之車輛333-KP號曳引車確有裝載貨
    物超過規定高度之違規，舉發機關依法舉發，原處分機關依
    道路交通管理處罰條例第29條第1 項第1 款等規定，裁處受
    處分人4 千500 元罰鍰，並記汽車違規紀錄1 次，均屬有據
    。受處分人之異議為無理由，應予駁回。
六、據上論斷，依道路交通案件處理辦法第19條，裁定如主文。
中    華    民    國    99    年    8     月    18    日
                        交通法庭法  官  孫  曉  青
以上正本證明與原本無異。
如不服本裁定應於送達後5日內向本院提出抗告狀。
                                書記官  林  蔚  菁
中    華    民    國    99    年    8     月    18    日

司法院資訊處製作；財團法人民間司法改革基金會備份。
